【裁判字號】    92,台上,6686
【裁判日期】    921127
【裁判案由】    重傷害
【裁判全文】
最高法院刑事判決                              九十二年度台上字第六六八六號
    上  訴  人  甲○○
    選任辯護人  郭家駿律師
右上訴人因重傷害案件，不服台灣高等法院高雄分院中華民國九十年五月十六日第二
審判決（八十九年度上訴字第一二四九號，起訴案號：台灣高雄地方法院檢察署八十
八年度偵字第二二一一五號），提起上訴，本院判決如左：
    主  文
上訴駁回。
    理  由
按刑事訴訟法第三百七十七條規定，上訴於第三審法院，非以判決違背法令為理由，
不得為之。是提起第三審上訴，應以原判決違背法令為理由，係屬法定要件。如果上
訴理由狀並未依據卷內訴訟資料，具體指摘原判決不適用何種法則或如何適用不當，
或所指摘原判決違法情事，顯與法律規定得為第三審上訴理由之違法情形，不相適合
時，均應認其上訴為違背法律上之程式，予以駁回。本件上訴人甲○○上訴意旨略稱
：(一)上訴人始終否認有使人受重傷害之犯意，並辯稱當時因心情不好，所以將酒杯丟
向牆壁，適被害人古月鳳站起來，才不小心打到古月鳳之眼睛。古月鳳於第一審亦稱
，我要為上訴人點菸，他就拿杯子往我臉上丟，沒有吵架。證人陳美君亦證述，古月
鳳要請上訴人香菸，並無爭執，上訴人應該是要丟電視機發洩情緒，不小心丟到古月
鳳。另證人曾昭和亦證稱，古月鳳與上訴人並無爭執，上訴人為何砸杯子我不清楚，
但上訴人應該不是要砸人，是不小心砸到古月鳳。當時雙方既無爭執，衡情上訴人應
無使古月鳳受重傷害之犯意。(二)依據上訴人所繪製之現場位置圖，上訴人將酒杯擲向
前時，不幸擲中古月鳳之臉部，並無不符常理之處。原判決認為，電視機、古月鳳與
上訴人之相對位置，略成一不規則三角型，倘上訴人要將酒杯丟向電視機，依其方向
、角度，不可能擲中古月鳳，其推論違背經驗法則。(三)原判決理由，先則謂古月鳳「
站立於被告前方」（按原判決並無此記載）；隨後又稱古月鳳在上訴人左前方，電視
機在上訴人之右前方，其方向、角度差異甚大，推論上訴人有重傷害之犯意，前後自
相矛盾。(四)證人陳美君、曾昭和均證稱，當時雙方並無爭執；古月鳳亦為相同之供述
。原判決未採用上開有利於上訴人之證詞，違背證據法則。(五)上訴人於酒後共丟擲二
次杯子，第一次擲向牆壁，第二次因古月鳳站起來而擲中古月鳳之臉部。原判決在無
直接證據之情況下，認定上訴人有犯罪之故意，有理由不備之違誤云云。
惟查：原判決撤銷第一審判決，改判論處上訴人使人受重傷害，未遂（累犯）罪刑。
係依憑上訴人在偵審中之供述；被害人古月鳳之指訴；證人即被害人之主治醫師林昌
平之證述；並有高雄醫學院附設中和紀念醫院之診斷證明書、覆函及高雄市立民生醫
院函等在卷可稽，以為論據。並敘明：(1)上訴人曾於民國七十八年間因違反麻醉藥品
管理條例，經台灣屏東地方法院先後判處有期徒刑八月及六年六月，並定其應執行刑
為有期徒刑七年，嗣經減刑後更定其刑為有期徒刑六年八月，執行至八十一年十二月
九日假釋出獄；嗣於八十二年間又犯贓物罪，經台灣屏東地方法院判處有期徒刑四月
，於八十三年六月二十八日執行完畢，並撤銷前揭假釋，執行殘刑二年七月十二日，
至八十七年五月十日執行完畢。其後於八十七年十二月二十六日凌晨一時許，在高雄
市○○街十一號艾來商務ＫＴＶ酒店飲酒時，因不滿服務小姐招待不周而砸店（毀損
部分未據告訴），該店負責人古月鳳見狀出面勸解，並起身為上訴人點菸致意時，上
訴人明知眼睛係人體相當脆弱之器官，若以酒杯丟砸，預見會造成機能喪失之結果，
竟基於使古月鳳受重傷害之不確定故意，縱使造成重傷害亦不違背其本意，而持該店
內之酒杯砸向古月鳳之右眼，致其右眼球破裂、眼瞼裂傷。經手術後，雖尚未達於毀
敗一目之程度，但已幾近毀敗，不可能恢復。(2)上開事實迭據被害人古月鳳於偵審中
指訴明確，上訴人亦承認有於前揭時地，持酒杯擲中古月鳳之右眼。古月鳳於受傷後
，初診前「右眼僅能見手動至辨指之間」，手術前「僅可於眼前四十公分辨指（小於
零點零貳）」，手術後「可矯正至零點零陸」；自覺「最佳矯正視力為零點貳」，雖
不至於完全喪失視覺，但已不可能恢復，除據古月鳳之主治醫師林昌平證述在卷外，
並有高雄醫學院附設中和紀念醫院之診斷證明書、同醫院八十九年十一月一日高醫
附秘字第二七八七號函，及高雄市立民生醫院八十九年十月二十六日高市民醫歷字第
四九五六號函等在卷可憑。(3)上訴人雖否認有犯罪之故意，並辯稱因酒後鬧情緒，而
持酒杯砸電視機（或稱砸牆壁），適古月鳳站起來，致誤傷古月鳳之眼睛云云。然依
當時情形，上訴人係因不滿服務小姐招待不周，於砸店後，再持酒杯砸向古月鳳。又
依上訴人所繪製之現場圖顯示，古月鳳在上訴人之左前方，距離甚近；電視機則在上
訴人之右前方，距離較遠，三者之相對位置，略成一不規則三角型。依其情形，古月
鳳與電視機之間，其方向、角度差異甚大，倘上訴人欲以酒杯丟擲電視機，不可能擊
中古月鳳。(4)證人陳美君雖證稱：古月鳳要請上訴人香菸，並無爭執，上訴人於酒後
「應該」是要丟電視機發洩情緒，才「不小心」丟到古月鳳。證人曾昭和亦證稱：當
時雙方並無爭執，上訴人於酒後為何砸杯子「我不清楚」，但被告「應該」不是要砸
人，是「不小心」砸到古月鳳等語。但依當時之相對位置，應非「不小心」砸到，已
見前述；況證人等所稱「我不清楚」、「應該」等語，乃未目睹全貌情況下之個人意
見或推測之詞，不能採為有利於上訴人之認定。至於古月鳳及證人等均稱，當時雙方
並無爭吵。惟古月鳳係於上訴人鬧情緒砸店後，欲出面勸解，於為上訴人點菸致意時
，被上訴人以酒杯砸到眼睛。從而古月鳳係在上訴人酒後發洩情緒時，遭到波及，自
不能以雙方未爭吵，即認上訴人非出於故意。因認上訴人確有前揭犯意及行為，為其
所憑之證據及認定之理由。而以上訴人嗣後否認犯罪，辯稱係鬧情緒時誤傷云云，乃
飾卸之詞，不可採信等情綦詳。上訴意旨，徒憑己見，就原判決已說明事項或屬原審
採證認事職權之適法行使，再次重為爭辯，或為單純事實之爭執，顯與法律規定得為
第三審上訴理由之違法情形，不相適合。其上訴違背法律上之程式，應予駁回。至於
原判決第七面第二行、第十八行所載第二百七十八條「第二項」，就其前後文觀之，
顯係第二百七十八條「第三項」之誤，因不影響全案情節與判決之本旨，應由原審以
裁定更正，併此指明。
據上論結，應依刑事訴訟法第三百九十五條前段，判決如主文。
中      華      民      國    九十二    年     十一     月    二十七    日
                              最高法院刑事第八庭
                                  審判長法官  陳  炳  煌
                                        法官  陳  世  雄
                                        法官  韓  金  秀
                                        法官  吳  信  銘
                                        法官  徐  文  亮
      右正本證明與原本無異
                                              書  記  官
中      華      民      國    九十二    年     十二     月      一      日
                                                                       Ａ


司法院資訊處製作；財團法人民間司法改革基金會備份。
